最高法院刑事判決　　　　　　　　　　　　　　　八十八年度台上字第二五五四號
　　上　訴　人　甲○○
　　選任辯護人　洪梅芬律師
　　　　　　　　楊惠雯律師
　　　　　　　　郭家祺律師
右上訴人因違反毒品危害防制條例案件，不服台灣高等法院台南分院中華民國八十八
年二月十日第二審判決（八十七年度上訴字第一七九八號，起訴案號：台灣台南地方
法院檢察署八十六年度偵字第一四○四四號），提起上訴，本院判決如左：
    主  文
原判決撤銷，發回台灣高等法院台南分院。
    理  由
本件原判決認定上訴人甲○○基於意圖營利之概括犯意，於民國八十六年十一月七日
、同年月九日、同年月十一日，連續三次在台南市○○路、崇明路口，以每次新台幣
（下同）一萬三千元之代價，販賣毒品海洛因予吳慧敏、葉俊鑫施用，交易方式為由
吳慧敏打甲○○所有之0000000000鎖碼一七號呼叫器，再由上訴人回電，
雙方約定交易細節後進行交易。嗣吳慧敏、葉俊鑫於八十六年十一月十三日九時五十
分許，在台南市○○路○段喜悅賓館五○一室內為警查獲，並供出毒品來源。而由葉
俊鑫打上開呼叫器，與上訴人約定於八十六年十一月十三日十一時十分許，在台南市
六信高商前交付毒品。葉俊鑫隨同警方到達約定地點後，再依約打上訴人之呼叫器，
並留下代號五一、一一九誘出上訴人。嗣上訴人搭乘車號ＰＧ－二五五號計程車至約
定地點下車後，因未見葉俊鑫，旋又立即上車離去。經警方跟監至台南市○○路二三
七號前，攔下該計程車，查獲上訴人所有供販賣之海洛因三包，及供販賣毒品使用之
呼叫器一個等情。因認第一審論處上訴人連續販賣毒品罪行，為無不合，予以維持，
駁回上訴人在第二審之上訴，固非無見。
惟查：(一)本件檢察官起訴上訴人在台南六信商職前及台南市○○路、崇明路口共販賣
三次毒品海洛因予吳慧敏、葉俊鑫。而原判決認定上訴人連續三次在台南市○○路、
崇明路口，販賣毒品海洛因三次予吳慧敏、葉俊鑫等情。則對於檢察官起訴上訴人「
在台南六信商職前之販賣行為」，是否成立犯罪，並未審理判決；且檢察官起訴上訴
人在台南市○○路、崇明路口共販賣毒品予吳慧敏、葉俊鑫之次數，至多為二次，原
判決卻認定上訴人在該處販賣三次，其中未經檢察官起訴部分，原判決併予審判，亦
未敘明其理由，均屬違法。(二)原判決認定上訴人於八十六年十一月七日、同年月九日
、同年月十一日，連續三次在台南市○○路、崇明路口，以每次一萬三千元之代價，
販賣毒品海洛因予吳慧敏、葉俊鑫施用等情。於理由內引用吳慧敏於警訊時及偵查中
、葉俊鑫於警訊時之供述為論罪之依據。但吳慧敏於警訊時供稱：向上訴人購買四次
，第一次一萬元，第二、三、四次為一萬三千元；又稱：向上訴人購買二次，第一次
一萬三千元，第二次一萬元等語（見警卷第六頁背面、第七、九頁）。葉俊鑫第一次
於警訊時供稱：向上訴人購買三次，每次一萬三千元；第二次則供稱：向上訴人購買
三次，每次一萬元等語（見警卷第十一、十三頁）。二人對於構成犯罪要件之事實，
供述並不一致。原判決並未敘明證據取捨之理由，均採為論處上訴人之犯罪證據，難
認適法。(三)按犯肅清煙毒條例第五條之販賣毒品罪，其供犯罪所用之財物，沒收之，
為同條例第十三條第一項所明定。原判決既認定扣案之呼叫器一個，為上訴人所有供
本件販賣毒品犯罪所用，自應適用前揭法條為沒收之依據，惟原判決卻依刑法第三十
八條第一項第二款之規定，宣告沒收，自有適用法條不當之違誤。(四)按有罪判決書之
事實一欄，為適用法律之依據，就涉及構成犯罪要件之事實及其他與適用法律有關之
事項，均應為詳實之記載，始足為論處罪刑之基礎。本件原判決以上訴人連續販賣毒
品海洛因予吳慧敏、葉俊鑫，據以論處上訴人販賣毒品罪刑。對上訴人販賣若干毒品
海洛因涉及構成犯罪要件之事實，自應予載明。原判決僅認定上訴人於八十六年十一
月七日、九日、十一日，以每次一萬三千元之價格，販賣毒品海洛因予吳慧敏、葉俊
鑫等情。究竟上訴人販賣若干海洛因予吳慧敏、葉俊鑫，原判決並未依法認定，為明
確之記載，亦欠妥適。另原判決認定上訴人於八十六年十一月十三日販賣毒品之行為
，並未經檢察官起訴，且尚未交付毒品海洛因予葉俊鑫時，即被警查獲，此部分何以
成立販賣既遂罪，而得併予審理，原判決均未明其理由，亦有判決不備理由之違法
。上訴意旨執以指摘原判決不當，非無理由，應認有發回更審之原因。又本件係毒品
危害防制條例修正施行前繫屬之案件，依修正後規定處理之，併予指明。
據上論結，應依刑事訴訟法第三百九十七條、第四百零一條，判決如主文。
中      華      民      國    八十八    年      五      月     二十     日
                              最高法院刑事第八庭
                                  審判長法官  池  啟  明
                                        法官  石  木  欽
                                        法官  王  憲  義
                                        法官  李  伯  道
                                        法官  高  金  枝
      右正本證明與原本無異
                                              書  記  官
中      華      民      國    八十八    年      五      月    二十四    日
